【裁判字號】    92,台上,5309
【裁判日期】    920925
【裁判案由】    違反毒品危害防制條例
【裁判全文】
最高法院刑事判決                              九十二年度台上字第五三○九號
    上  訴  人  甲○○
右上訴人因違反毒品危害防制條例案件，不服台灣高等法院台中分院中華民國九十年
四月十日第二審判決（八十九年度上訴字第二二○五號，起訴案號：台灣台中地方法
院檢察署八十九年度偵字第七六六八號），提起上訴，本院判決如左：
    主  文
原判決撤銷，發回台灣高等法院台中分院。
    理  由
本件原判決認定：上訴人甲○○於民國八十九年五月八日下午四時許，在台中市○○
路○段一二一號九樓之三十七室，以新台幣三千五百元之代價，向不詳姓名者購得第
二級毒品安非他命一包，重約○‧八公克，以原價轉讓與室友侯旻誠施用。嗣於翌（
九）日晚上七時許，經警在上址查獲，並扣得上開安非他命○‧八公克等情。案經審
理結果，認為上訴人尚無營利之意圖，因而撤銷第一審判決，並變更檢察官所引應適
用之販賣第二級毒品法條，改判論處上訴人轉讓第二級毒品罪刑，固非無見。
惟查：(一)毒品危害防制條例第八條第二項之轉讓第二級毒品罪，以所轉讓者確係第二
級毒品為成立要件，而是否確實屬於第二級毒品，應依證據證明之。查涉案之證物已
經扣案，乃原判決並未說明經由如何之調查或檢驗鑑定，以資證明上訴人所轉讓者確
為第二級毒品，即逕認上訴人係犯轉讓第二級毒品罪，即有應於審判期日調查之證據
未予調查及理由不備之違法。(二)查獲之毒品，不問屬於犯人與否，均沒收銷燬之，毒
品危害防制條例第十八條第一項前段定有明文，係採義務沒收主義。原判決認定，查
獲之證物一包（約○‧八公克）為第二級毒品安非他命，如果無訛，即應依法諭知沒
收銷燬。乃原判決並未依前揭規定諭知沒收銷燬，亦有判決不適用法則之違誤。(三)刑
事訴訟法第九十五條第一款規定：訊問被告應先告知犯罪嫌疑及所犯所有罪名，罪名
經告知後，認為應變更者，應再告知。本件第一審檢察官對於上訴人係依毒品危害防
制條例第四條第二項之罪嫌提起公訴；原審變更檢察官所引應適用之法條，改依同條
例第八條第二項論處罪刑。但於審判期日僅告知起訴書及第一審判決所載之罪名（見
原審卷第一一四頁，而第一審判決之罪名與起訴書相同），並未依上開規定，告知變
更後之罪名，已有未合。又原判決採為判決基礎之證物（即原判決所載扣案之安非他
命），亦未於審判期日依法提示上訴人，使其辨認，即遽行判決，亦有違誤。上訴意
旨指摘原判決不當，非無理由，應認有撤銷發回更審之原因。又原判決認定，上訴人
係犯轉讓第二級毒品罪，如果無訛，則侯旻誠於警訊時及審判中所供：於本案之前，
上訴人亦曾無償轉讓三次安非他命，供伊施用（見偵查卷第十一頁、第一審卷第二十
頁）。此部分是否亦成立犯罪，而為起訴效力所及？案經發回，併予查明。
據上論結，應依刑事訴訟法第三百九十七條、第四百零一條，判決如主文。
中      華      民      國    九十二    年      九      月    二十五    日
                              最高法院刑事第十一庭
                                  審判長法官  呂  潮  澤
                                        法官  白  文  漳
                                        法官  陳  世  雄
                                        法官  孫  增  同
                                        法官  林  開  任
      右正本證明與原本無異
                                              書  記  官
中      華      民      國    九十二    年      九      月    二十九    日


司法院資訊處製作；財團法人民間司法改革基金會備份。
